臺灣新北地方法院民事判決
111年度簡上字第15號
上  訴  人  黃政煜  



訴訟代理人  黃和協律師（111.4.19具狀解除委任）
被  上訴人  涂佳偉  
            高速通運股份有限公司

法定代理人  許王花對
共      同
訴訟代理人  林昌毅  
上列當事人間請求侵權行為損害賠償事件，上訴人對於中華民國
110年10月29日臺灣新北地方法院板橋簡易庭110年板簡字第1412
號第一審判決提起上訴，經本院於111年4月18日言詞辯論終結，
判決如下：
    主  文
上訴駁回。
第二審訴訟費用由上訴人負擔。
    事實及理由
一、上訴人主張：㈠被上訴人涂佳偉為被上訴人高速通運股份有
    限公司（下合稱被上訴人，分稱涂佳偉、高速公司）之受僱
    人，涂佳偉於民國109年12月31日上午9時59分許駕駛車牌號
    碼000-00號、子車車牌號碼00-00號之營業用大貨車，行經
    新北市土城區台65國道往土城匝道口，疏未注意兩車並行之
    間隔，並隨時採取必要之安全措施，而與上訴人所駕駛訴外
    人嚴月君所有之車牌號碼00-0000號自用小客車（下稱系爭
    車輛）發生擦撞（下稱系爭事故），系爭車輛因而旋轉數次
    ，上訴人與同在系爭車輛內之嚴月君、訴外人黃榮澔雖倖免
    於難，但驚嚇過度，精神受創迄今難以平復，涂佳偉自應就
    其上開侵權行為負損害賠償責任，而高速公司為涂佳偉之僱
    用人，依民法第188條第1項前段規定，亦應與涂佳偉負連帶
    賠償責任。㈡上訴人及嚴月君、黃榮澔因系爭事故受有下列
    損害：⒈系爭車輛維修費用新臺幣（下同）80,090元（零件5
    5,190元、工資24,900元）。⒉租用停車租金損失10,000元：
    上訴人因欲與被上訴人調解，未立即修車，修車廠因等候時
    間過久而向上訴人收取之停車租金10,000元，致受有租金損
    失。⒊系爭事故上訴人及嚴月君、黃榮澔雖未受傷，但過度
    驚嚇，精神受創，上訴人等人之健康權已受侵害，各請求精
    神慰撫金3萬元。以上共計180,090元，嚴月君、黃榮澔並已
    將渠等上開損害賠償請求權讓與上訴人。為此，依民法第18
    4條第2項前段、第188條第1項前段、第191條之2前段、第19
    5條第1項前段、第196條、第203條、第213條第2項、第214
    條、第233條第1項前段規定及債權讓與之法律關係，請求被
    上訴人連帶上訴人180,090元，及自110年4月30日起至清償
    日止，按年息5%計算之利息等語 (原審判決被上訴人應連帶
    給付上訴人30,419元本息而駁回上訴人其餘之訴，上訴人就
    其敗訴部分提起上訴。至被上訴人敗訴部分，因未據其聲明
    不服，業已確定，非本院審理範圍）。並上訴聲明：㈠原判
    決不利上訴人部分廢棄。㈡上開廢棄部分，被上訴人應再連
    帶給付上訴人149,671元，及自110年4月30日起至清償日止
    ，按年息5%計算之利息。
二、被上訴人則以：對於上訴人主張涂佳偉未注意兩車並行間隔
    致生系爭事故，及被上訴人就系爭事故造成之損害應負連帶
    賠償責任不爭執，然上訴人請求修車廠之停車租金、精神慰
    撫金均無道理，另系爭車輛為86年出廠，更換之零件應計算
    折舊，即使部分零件使用中古件，亦有折舊問題等語置辯，
    並就上訴人之上訴為答辯聲明：上訴駁回。
三、按汽車、機車或其他非依軌道行駛之動力車輛，在使用中加
    損害於他人者，駕駛人應賠償因此所生之損害；受僱人因執
    行職務，不法侵害他人之權利者，由僱用人與行為人連帶負
    損害賠償責任，民法第191條之2前段、第188條第1項前段分
    別定有明文。查：
　㈠上訴人主張涂佳偉受僱於高速公司，涂佳偉於上開時、地駕
    車執行高速公司之運送職務時，疏未注意兩車並行間隔，與
    上訴人駕駛之系爭車輛發生碰撞，致系爭車輛受損之事實，
    業據提出新北市政府警察局道路交通事故當事人登記聯單暨
    初步分析研判表為證（見原審卷第25至27頁），並有原審依
    職權向新北市政府警察局土城分局調取之系爭事故道路交通
    事故卷宗附卷可稽（見原審卷第35至70頁），且為被上訴人
    所不爭，自堪信實。又上訴人主張嚴月君、黃榮澔已將渠等
    因系爭事故之損害賠償請求權讓與伊乙情，並據提出債權讓
    與證明書為證，被上訴人亦不爭執，則上訴人依前開規定及
    債權讓與之法律關係，請求被上訴人負連帶損害賠償責任，
    洵屬有據。
　㈡茲就上訴人各項請求，審究如下：　
　⒈系爭車輛修復費用：
　　按負損害賠償責任者，除法律另有規定或契約另有訂定外，
    應回復他方損害發生前之原狀；債權人亦得請求支付回復原
    狀所必要之費用，以代回復原狀，民法第213 條第1 項、第
    3 項規定甚明。又物被毀損時，被害人除得依民法第196 條
    請求賠償外，並不排除民法第213 條至第215 條之適用，且
    依民法第196 條請求賠償物被毀損所減少之價額，得以修復
    費用為估定之標準，但以必要者為限（例如：修理材料以新
    品換舊品，應予折舊），亦有最高法院77年度第9 次民事庭
    會議決議可參。準此，損害賠償既係在填補被害人所受之損
    害，使其回復物被毀損前之應有狀態，自不應使之額外受利
    ，故被害人修理材料以新品換舊品者，應予折舊。查，系爭
    車輛維修費為零件費用55,190元、工資費用24,900元，合計
    為80,090元，有上訴人所提裕信汽車股份有限公司估價單在
    卷可稽（見原審卷第111至115頁），其中零件費用依前開說
    明應予折舊，自應將折舊部分予以扣除。再查，系爭車輛出
    廠日期為86年11月，有公路監理電子閘門查詢結果在卷可憑
    （置於原審限閱卷），迄系爭事故發生時即109 年12 月31
    日，已使用20餘年，而依行政院所頒固定資產耐用年數表及
    固定資產折舊率之規定，汽車非屬運輸業用客車耐用年數為
    5 年，且依定率遞減法每年折舊369/1000，其最後1 年之折
    舊額，加計歷年折舊累計額，其總和不得超過該資產成本原
    額10分之9，系爭車輛實際使用年數既已逾5年，是上訴人就
    零件修理費用扣除折舊後得請求之金額為5,519元（計算式
    ：55,190×〈1－9/10〉＝5,519），加計工資費用24,900元，上
    訴人得請求系爭車輛之維修費用為30,419元（計算式：5,51
    9＋24,900＝30,419）。上訴人固主張：依其所提估價單所示
    ，系爭車輛維修之零件費用有27,200元係以中古零件更換，
    此部分不應扣除折舊云云，惟並未舉證以實其說，且本院衡
    酌系爭車輛迄系爭事故發生時已使用逾20年，超過法定耐用
    年數5年甚多，是縱有部分零件以中古件更換被撞之舊零件
    ，對系爭車輛而言仍屬更換新品而受有利益，自應將折舊部
    分予以扣除，始為公平，上訴人主張此部分不應計算折舊，
    為不可採。
　⒉停車租金之損失部分:
　　上訴人主張其因欲與被上訴人調解，未立即修車，故修車廠
    因等候時間過久而向上訴人收取停車租金10,000元致受有損
    失乙情，固據提出估價單及發票為憑，然該項支出既係因上
    訴人將系爭車輛送進修車廠後，自行決定不立即維修卻仍將
    車輛放置於修車廠而生，顯與系爭事故及被上訴人上開侵權
    行為間不具相當因果關係，是上訴人就此部分之支出，自不
    得請求被上訴人賠償。
　⒊精神慰撫金：　　
    上訴人固主張系爭事故上訴人及嚴月君、黃榮澔雖然身體部
    分沒有受傷，但受有驚嚇，應認上訴人等人之健康權已遭受
    侵害，而得請求精神慰撫金云云，然本院認一般人於交通事
    故發生時，當下或有驚恐、不安之短暫情緒反應產生，但不
    一定會長久持續存在而導致健康權受損，上訴人就其及嚴月
    君、黃榮澔因系爭事故致其等健康權受損之有利於己事實既
    未提出相關診斷證明書予以證明，上訴人之舉證責任顯然未
    盡，自應受不利之認定，是上訴人以系爭事故發生致其等健
    康權受損為由，請求被上訴人給付精神慰撫金，並非有據，
    不應准許。
　⒋綜上，原告得請求被上訴人連帶賠償之金額為系爭車輛修復
    費用30,419元。　
四、從而，上訴人依民法第191條之2、第188條第1項前段規定及
    債權讓與之法律關係，請求被上訴人連帶給付30,419元之本
    息，為有理由，應予准許，逾此範圍之請求，則無理由，應
    予駁回。原審就上開不應准許部分，為上訴人敗訴之判決，
    並無不合。上訴意旨指摘原判決不當，求予廢棄改判，為無
    理由，應駁回其上訴。
五、本件事證已臻明確，兩造其餘之攻擊或防禦方法及所用之證
    據，經本院斟酌後，認為均不足以影響本判決之結果，爰不
    逐一論列，附此敘明。
六、據上論結，本件上訴為無理由，依民事訴訟法第436 條之1
    第3 項、第449條第1項、第78條，判決如主文。　　
中　　華　　民　　國　　111 　年　　5 　　月　　23　　日
                民事第四庭    審判長法　官　張筱琪
                                    法　官　莊佩頴
                                    法　官　古秋菊
以上正本證明與原本無異
不得上訴
中　　華　　民　　國　　111 　年　　5 　　月　　23　　日
                                    書記官　劉馥瑄